【裁判字號】    88,訴,3446
【裁判日期】    890609
【裁判案由】    損害賠償
【裁判全文】
臺灣臺中地方法院民事判決  八十八年訴字第三四四六號
    原      告  甲○○
    被      告  乙○○
右當事人間請求損害賠償事件，本院判決如左：
    主      文
被告應給付原告新台幣壹佰壹拾陸萬壹仟柒佰參拾捌元。及自民國八十八年六月二十
九日起至清償日止，按年息百分之五計算之利息。
原告其餘之訴駁回。
訴訟費用由被告負擔三分之一，餘由原告負擔。
本判決原告勝訴部分，於原告以新台幣肆拾萬元預供擔保後，得假執行。
原告其餘假執行之聲請駁回。
    事      實
甲、原告方面：
  一、聲明：被告應給付原告新台幣（下同）參佰萬元，並願供擔保請准為假執行之
      宣告。
  二、陳述：
    （一）被告於民國八十八年三月一日晚上九時許因細故以酒瓶及木棍等將原告左
          眼球刺破失明，原告並受有頭部挫傷，刑事部分經台灣高等法院台中分院
          以八十八年度上訴字第二三六三號刑事判決判處被告傷害致重傷罪刑在案。
    （二）原告受傷後，共支付醫藥費、療養費及什支等共參拾萬元。
    （三）原告為五十六年六月五日生，以勞動基準法第五十四條第一項第一款所定
          強制退休年齡六十歲止，尚有二十七年六個月勞動期間，依行政院勞委會
          發布之八十六年十月十六日起每月最低工資一萬五千八百四十元計算，再
          依霍夫曼計算法扣除中間利息後，尚可請求，因受傷而損失收入參佰貳拾
          參萬參仟柒佰捌拾捌元。
    （四）原告因身體受傷，精神肉體所受痛苦甚大，故請求非財產上損害金額貳佰
          萬元。
    （五）右述各項損害金額共計五百五十三萬三千七百八十八元，均係被告不法侵
          害所生之結果，爰先請求其中三百萬元。
  三、證據：提出八十六年十月十六日最低工資、霍夫曼計算法、身分證影本各一份
      ，及戶籍謄本二份。
乙、被告方面：
  一、聲明：駁回原告之訴。
  二、陳述：原告闖進其阿姨家打人，其是基於正當防衛，沒有故意、過失，且原告
      請求金額過高，其無力支付。
丙、本院依職權調閱台灣高等法院台中分院八十八年度上訴字第二三六三號刑事卷宗
    ，並函詢行政院退除役官兵輔導委員會台中榮民總醫院。
    理      由
一、本件原告主張被告於八十八年三月一日下午七時許，在台中縣大雅鄉○○路八號
    訴外人劉美惠住處飲酒時，雙方發生衝突，被告竟持酒瓶刺傷原告左眼，使其受
    有左眼外傷性眼球破裂及頭部挫傷之傷害，其中左眼因此無光感而失明，致原告
    重傷，刑事部份經本院八十八年度訴字第一０八三號刑事判決判處有期徒刑四年
    後，又經台灣高等法院台中分院撤銷原判決改判處有期徒刑三年之事實，業據其
    提出本院八十八年度訴字第一０八三號刑事判決書一份，並經本院依職權調閱台
    灣高等法院台中分院八十八年度上訴字第二三六三號刑事卷宗核閱屬實。被告則
    辯稱其為前述傷害行為係基於正當防衛等語，惟查，當日被告傷害致原告重傷之
    行為，係肇因於被告拒絕原告之敬酒後，原告心生不滿而先以現場隨意棄置之酒
    瓶朝被告後腦擊打，被告遭毆打後為防衛而回頭以手抓住原告持有空酒瓶之手，
    並將之甩向原告臉部，致原告受有左眼失明等傷害，業據被告於台灣高等法院台
    中分院八十八年度上訴字第二三六三號刑事案件八十八年十二月二日審判期日供
    述甚詳，且原告對被告之傷害行為部分，並經本院八十八年度訴字第一０八三號
    刑事判決判處罪刑確定，有前述刑事案卷可參，則被告明知將已破之酒瓶朝人身
    體甩，將致人受傷，縱使其係為防衛原告對其現在不法之侵害，衡諸當時其已抓
    住原告之手，竟仍將該持有空酒瓶之手甩向原告臉部，顯屬被告防衛過當之行為
    ，則原告先以酒瓶毆打被告之行為雖為被告過當防衛之原因，亦僅屬原告對損害
    之發生與有過失之問題，尚難謂被告所為傷害行為僅止於正當防衛，而有何堪認
    並非不法之情形。因之，原告主張被告以傷害故意致其受重傷，不法侵害其身體
    健康之事實，應堪認定。
二、按因故意或過失，不法侵害他人之權利者，負損害賠償責任；又不法侵害他人之
    身體或健康者，對於被害人因此喪失或減少勞動能力或增加生活上之需要時，應
    負損害賠償責任；且不法侵害他人之身體、健康者，被害人雖非財產上之損害，
    亦得請求賠償相當之金額，民法第一百八十四條第一項前段、第一百九十三條第
    一項、第一百九十五條第一向前段分別定有明文。本件上訴人對事故之發生如前
    述，為有故意、過失，就原告所受損害，請求其負損害賠償之責，於法即無不合
    。茲審酌原告所請求賠償之金額，並一一析述如左：
  （一）醫療費部分：查原告自八十八年三月二日起至同年月九日止，在行政院退除
        役官兵輔導委員會台中榮民總醫院住院治療，共計支出醫療費用三千二百三
        十七元，有該醫院八十九年四月十八日（八九）中榮眼字第一０號函文所附
        醫療費用證明二份附卷可稽，此依原告所受傷害及各收據載明醫療費別，自
        屬治療上之必要費用，應由被告賠償原告；原告所主張尚支出其餘醫療、療
        養費用及什支等共二十九萬六千七百六十三元之部分，並未能舉證以實其說
        ，自不應准許之。
  （二）勞動損害部分：查本件原告為五十六年六月五日生，有身分證影本一份可按
        ，其原擔任板模工，屬勞動工作者，且其傷勢為左眼重度眼球開放性外傷，
        現並屬於左眼失明狀態，有前述台中榮民總醫院八十九年四月十八日（八九
        ）中榮眼字第一０號函文一份為憑，堪認其勞動能力確已減少，再參酌勞工
        保險條例第五十三條附表所定殘廢給付標準表之殘廢等級為第八級，及該傷
        勢對前述原告所從事工作等影響，應認原告所減少勞動能力程度達百分之六
        一‧五二；又原告自受傷時之八十八年三月一日起，至勞動基準法第五十四
        條第一項第一款所規定強制退休年齡即年滿六十歲止，尚有二十八年又三月
        之工作期間，原告請求僅按工作年數二十七年六個月（共三百三十個月）計
        算，自無不可。茲原告以行政院勞工委員會所發布八十六年十月十六日起每
        月最低工資為一萬五千八百四十元，有工資表影本一份供佐，其減少勞動能
        力程度如前述為百分六一‧五二，即每月減少工作收入九千七百四十五元（
        15840x0.6152= 9745，四捨五入），其一次請求二十七年又六月減少勞動能
        力之損害，依月別式複式霍夫曼計算法扣除中間利息後，其減少勞動能力所
        致損害總額為二百零二萬零二百三十八元（計算式： 9745x207.00000000
         =0000000，四捨五入）。
  （三）精神慰藉金元部分：查原告受有左眼外傷性眼球破裂及頭部挫傷之傷害，其
        中左眼並因此無光感而達失明狀態，其肉體、精神受極大痛苦，本院斟酌實
        際情況，及原告職業為板模工，被告現則從事塑膠工作，每月收入約三萬元
        之兩造身分、地位，但被告係基於傷害故意卻過失致原告重傷之加害程度，
        認原告請求二百萬元，自嫌過高，應予核減為三十萬元，方屬公允，逾此數
        額之請求，為無理由。
    綜上所述，原告所請求被告賠償之金額共計二百三十二萬三千四百七十五元（
    3237 +0000000+300000=0000000），尚屬有據。又依民法第二百十七條第一項規
    定，損害之發生或擴大，被害人與有過失者，法院得減輕賠償金額或免除之。此
    項規定之目的，在謀求加害人與被害人間之公平，故在裁判上法院得依職權減輕
    或免除之，而本件原告所受損害之共同原因，如前述，起因係原告先為毆打被告
    之傷害之行為，被告過當防衛所致，原告對此損害之發生亦與有過失，本院審酌
    該損害造成之情形，認兩造各應負擔二分之一之過失責任，被告所負損害賠償責
    任應依此比例減輕為一百一十六萬一千七百三十八元。
三、從而，原告基於侵權行為之法律關係，訴請被告賠償共計一百一十六萬一千七百
    三十八元，及自起訴狀繕本送達翌日即八十八年六月二十九日起至清償日止，按
    法定利率即年息百分之五計算之利息範圍內，洵屬正當，應予准許，逾此所為請
    求，即屬無據，應予駁回。
四、原告陳明願供擔保，聲請宣告假執行，經核其勝訴部份，核無不合，爰酌定相當
    之擔保金額宣告之；其餘假執行之聲請，因訴之駁回而失所附麗，不予准許。
五、據上論結，本件原告之訴為一部有理由，一部無理由，依民事訴訟法第七十九條
    但書、第三百九十條第二項判決如主文。
中      華      民      國    八十九    年      六      月      九      日
                                        臺灣臺中地方法院民事第一庭
~B法      官  林麗真
右為正本，係照原本作成。
如不服本判決，應於判決送達後二十日內，向本院提出上訴狀。
中      華      民      國    八十九    年      六      月      九      日
~B法院書記官


司法院資訊處製作；財團法人民間司法改革基金會備份。
